【裁判字號】    88,易,1085
【裁判日期】    890731
【裁判案由】    詐欺
【裁判全文】
臺灣新竹地方法院刑事判決                        八十八年度易字第一八五號
    公  訴  人  臺灣新竹地方法院檢察署檢察官
    被      告  乙○○
右列被告因詐欺案件，經檢察官提起公訴（八十八年度偵字第四０五二號），本院判
決如左：
    主  文
乙○○無罪。
    理  由
一、公訴意旨略以：被告乙○○意圖為自己不法之所有，知悉告訴人甲○○所有坐落
    新竹縣竹北市○○段第二九一、二九二地號土地之鐵皮屋一棟尚未取得使用執照
    。竟於民國八十七年五月間，佯稱其兄開設營造廠，可以迅速為甲○○取得上開
    建物之使用執照，同時書立建物營造造價明細表並告以建物造價之百分之七即為
    應繳納之牌照稅以取信於甲○○，致甲○○陷於錯誤，分別簽發發票日（公訴人
    誤載為到期日）八十七年五月二十八日、同年六月十八日，面額各為新台幣（下
    同）十五萬元、二十二萬一千元之支票二紙予乙○○。嗣乙○○承前之犯意，佯
    稱須三萬元之活動費始能辦妥，甲○○更開立發票日（公訴人誤載為到期日）為
    八十七年七月九日之支票一紙予甲○○。然迄八十八年五月，上開房地之使用執
    照仍未辦理，屢次催討，均未獲置理，始知受騙。因認被告乙○○涉有刑法第三
    百三十九條第一項之詐欺罪嫌等語。
二、訊據被告乙○○固坦承於右揭時地向告訴人甲○○收取四十萬一千元之費用，為
    甲○○申請系爭使用執照，惟堅詞否認有何公訴人所指之詐欺犯行，辯稱：伊於
    八十七年五月間向收取告訴人前揭款項後，隨即於一個月內辦妥建築執照，後於
    辦理使用執照時，因該建物有違建，且告訴人有部分憑證未備齊，加上建築執照
    因逾期而作廢，須申請換發等問題，致時間有所拖延，惟在八十九年二月間告訴
    人備齊全部資料後，已將使用執照申請核發完畢，交予告訴人，伊並無因此而獲
    得有不法利益，亦絕無蓄意詐欺等語。
三、按犯罪事實應依證據認定之，無證據不得推定其犯罪事實，又不能證明被告犯罪
    或其行為不罰者，應諭知無罪之判決，刑事訴訟法第一百五十四條、第三百零一
    條第一項，分別定有明文。次按詐欺罪之成立，必須被害人因行為人施用詐術而
    陷於錯誤，致為財物之交付或使行為人因而得財產上不法利益，始足當之。若行
    為人於訂立契約之初，非有欺罔行為，縱令事後涉及違反契約之情形，亦僅生民
    事債務不履行之責任，要與詐欺罪無關。又按所謂以詐術使人交付，必須被詐欺
    人因其詐術而陷於錯誤，若其所用方法，不能認為詐術，亦不致使人陷於錯誤，
    即不構成該罪，最高法院四十六年度台上字二六０號判例可資參照。經查：本件
    告訴人因在新竹縣竹北市○○段二九一、二九二號土地上興建房屋，未取得建築
    使用執照，於八十七年五月間以四十萬一千元之代價委託被告向主管機關辦理建
    築使用執照之申請，並交付被告三紙支票合計四十萬一千元之事實，業據被告供
    明在卷，並有新竹市竹一信用合作社支票存根三紙在卷可參。嗣被告於八十八年
    八、九月間委託鼎盛營造有限公司（下稱鼎盛公司），以該公司之名義向新竹縣
    政府申請建築使用執照，經該公司通知告訴人補足相關之資料後，已於八十九年
    六月二十二日取得建築使用執照，交付予告訴人等情，已經證人即鼎盛公司工地
    主任詹欽宗到院結證屬實，復有建造執照申請書、切結書各二紙、新竹縣政府八
    十九年六月二十二日（八九）工建字第四０九號、八十九年六月一日（八九）工
    建字第四一０號建築使用執照各一紙附卷可稽。次查，告訴人對系爭建物有部分
    違建存在致影響建築使用執照之申請一節，亦不否認，僅稱該部分已聽從被告之
    指示拆除，並提出現場照片為證，復於本院審理時陳稱：四十萬元一千元包括牌
    照等費用，剩下的是給被告的酬勞，被告雖於收錢後一個月左右辦妥建築執照，
    後將建築執照交給被告去辦使用執照時，就一直沒有下文，伊才提起本件告訴等
    語（見本院八十八年十二月十五日訊問筆錄、八十九年七月二十六日審理筆錄）
    ，綜上各情以觀，被告就系爭建築使用執照之申請，雖有所延宕，但非全然未進
    行，而告訴人所交付之款項，除各項費用外亦包括被告之報酬等情，亦為告訴人
    所知之甚諗，參以被告事後並已辦妥建築使用執照之申請，取得建築使用執照交
    付告訴人等情，尚難憑被告辦理該申請案件有所延宕，即遽認被告於收受前揭款
    項時，有施用詐術之行為，且告訴人於交付時亦無陷於錯誤之情事。
四、綜上所述，本件被告於收受四十萬一千元代告訴人辦理建築使用執照之申請，其
    後亦辦妥取得建築使用執照交付告訴人，自難認有何施用詐術之行為，且告訴人
    交付前揭款項除包括各項費用外，亦包括被告之報酬在內，認合理後始交付與被
    告，未見告訴人有陷於錯誤而交付財物之行為，雖事後被告辦理有所延宕，然現
    被告既已辦妥，縱認被告有所遲延，此僅屬有無民事之糾葛問題，並無積極事證
    足認被告有詐欺犯行，尚難令負詐欺罪責。是既不能證明被告犯罪，按諸首揭規
    定，自應為被告無罪之諭知。
據上論斷，應依刑事訴訟法第三百零一條第一項，判決如主文。
本案經檢察官林李嘉到庭執行職務。
中      華      民      國    八十九    年     七     月     三十一     日
                                  臺灣新竹地方法院刑事第二庭
                                      法  官  謝  永  昌
右正本證明與原本無異。
如不服本判決，應於判決送達後十日內向本院提出上訴狀( 應附繕本 )，上訴於
臺灣高等法院。
                                      書記官  陳  凰  榆
中      華      民      國    八十九    年     七     月     三十一     日


司法院資訊處製作；財團法人民間司法改革基金會備份。
